臺灣高等法院刑事判決
110年度交上易字第146號
上  訴  人  臺灣宜蘭地方檢察署檢察官
上  訴  人  
即  被  告  王維楨


被      告  陳品志


上列上訴人因被告過失傷害案件，不服臺灣宜蘭地方法院110年
度交易字第68號，中華民國110年3月31日第一審判決（起訴案號
：臺灣宜蘭地方檢察署110年度調偵字第15號），提起上訴，本
院判決如下：
    主  文
上訴駁回。
王維楨、陳品志均緩刑貳年，王維楨應於判決確定之日起壹年內
，向陳品志給付新臺幣壹拾陸萬元。
    事  實
王維楨於民國109年2月27日上午7時54分許，騎乘車牌號碼000-0
000號重型機車，沿○○縣○○鄉○○○路0段由西往東方向行駛，途經
該路段與○○○路之交岔路口，本應注意行至無號誌之交岔路口，
支線道車應暫停讓幹線道車先行，而依當時天候陰，日間有自然
光線，路況係濕潤之柏油路面，無障礙物，視距良好，並無不能
注意之情事，竟疏未注意及此，貿然前行至上開路口，適有陳品
志騎乘車牌號碼000-0000號重型機車沿○○○路0段由南往北方向行
駛，亦疏未注意行經無號誌之交岔路口，應減速慢行，作隨時停
車之準備，貿然前行至上開路口，兩車因而發生碰撞，人車倒地
，造成陳品志受有右側腎臟損傷併腎臟血腫及血尿、右側鎖骨骨
折、右腰、雙膝、左手腕與左手小指擦傷等傷害，王維楨則受有
右側多處肋骨骨折、腰椎第一至四骨折、第四至第五腰椎脊椎滑
脫併狹窄、右腳第一第二蹠骨骨折、右側髖部挫傷、右手第一掌
骨骨折、左側脛骨上端閉鎖性骨折、雙手挫傷及擦傷、雙膝擦傷
等傷害。嗣王維楨、陳品志肇事後，員警據報前往醫院及現場處
理，於員警尚未知悉何人肇事前，即均向到場處理員警自首肇事
並接受裁判。
    理  由
一、本案作為認定事實所引用被告以外之人於審判外之供述證據
    ，均未經當事人於言詞辯論終結前聲明異議，本院審酌各該
    證據資料製作時之情況，亦無違法不當及證明力明顯過低之
    瑕疵，依刑事訴訟法第159條之5規定，認均有證據能力。
二、得心證之理由
　㈠上開事實，業據上訴人即被告王維楨、被告陳品志於原審及
    本院審理中坦承不諱（原審卷第30頁，本院卷第70至71頁）
    ，核與證人即告訴人王維楨、陳品志於警詢中之證述相符(
    警卷第1至15頁)，並有道路交通事故現場圖、道路交通事故
    調查報告表㈠㈡、現場及車損照片、羅東博愛醫院診斷證明書
    、羅東聖母醫院診斷證明書在卷可稽(警卷第16至18、23至6
    0頁)，此部分事實合先認定。
  ㈡按行至無號誌或號誌故障而無交通指揮人員指揮之交岔路口
    ，支線道車應暫停讓幹線道車先行；行經設有彎道、坡路、
    狹路、狹橋、隧道、學校、醫院標誌之路段、道路施工路段
    、泥濘或積水道路、無號誌之交岔路口及其他人車擁擠
    處所，或因雨霧致視線不清或道路發生臨時障礙，均應減速
    慢行，作隨時停車之準備，道路交通安全規則第102條第1項
    第2款前段、第93條第1項第2款分別訂有明文。被告2人既有
    駕駛執照，對於上開道路交通安全規則自應知之甚稔，以案
    發時天候陰，日間有自然光線，路況係濕潤之柏油路面，無
    障礙物，視距良好等情，有道路交通事故調查報告表㈠在卷
    可考(警卷第16頁)，並無不能注意之情事，被告2人竟疏未
    注意遵守上開道路交通安全規則，貿然前行，因此肇致本件
    事故，堪認被告2人就本件交通事故之發生均有過失。又本
    案經送交通部公路總局台北區監理所基宜區車輛行車事故鑑
    定會鑑定，認被告王維楨行經無號誌岔路口，車道上畫有倒
    三角形讓路線標示，支道車未注意右方幹道來車並停讓其先
    行，為肇事主因，被告陳品志行經無號誌岔路口，疏未減速
    慢行，作隨時停車之準備，為肇事次因等情，有該會鑑定意
    見書在卷可稽（偵卷第12至13頁）。而被告2人所受前揭傷
    害係因本件交通事故所致，且本件交通事故復因其等上開過
    失行為所致，足見其等上開過失肇事行為與所受傷害結果間
    具有相當因果關係。至被告2人就本件車禍事故雖與有過失
    ，然此僅係能否減免其等民事賠償責任之問題，尚難因此而
    得解免過失刑責。綜上，被告2人前揭任意性自白與事實相
    符，應堪採信。本案事證明確，被告2人犯行堪以認定，均
    應依法論科。
三、核被告2人所為，均係犯刑法284條第1項前段之過失傷害罪
    。被告2人肇事後，於犯罪未被有偵查權之機關或公務員發
    覺前，即向據報前往醫院及現場處理之警員承認為肇事人並
    願接受裁判，有道路交通事故肇事人自首情形紀錄表在卷可
    參（警卷第21至22頁），被告2人所為合於自首要件，爰均
    依刑法第62條前段規定減輕其刑。
四、原審以被告2人罪證明確，審酌被告2人就本案車禍發生之過
    失程度及所受傷勢，兼衡被告王維楨請求新臺幣（下同）20
    0多萬元，被告陳品志僅能賠償20餘萬元，雙方因而未能達
    成和解，惟被告2人均已坦承犯行，復考量其等智識程度、
    手段及生活狀況等一切情狀，量處被告王維楨拘役30日，被
    告陳品志拘役25日，並均諭知易科罰金之折算標準。核其認
    事用法俱無違誤，量刑尚屬允當。
五、檢察官上訴意旨固以原審量處被告王維楨之刑度重於被告陳
    品志之刑度，2人尚未達成和解，原審對被告陳品志量刑過
    輕等語；被告王維楨則以原審量處被告王維楨之刑度重於被
    告陳品志之刑度，2人尚未達成和解，原審對被告王維楨量
    刑過重等語。惟量刑輕重，屬為裁判之法院得依職權自由裁
    量之事項，苟已以行為人之責任為基礎，並斟酌刑法第57條
    各款所列情狀，在法定刑度內，酌量科刑，無偏執一端，致
    明顯失出失入情形，自不得任意指為違法。原審已就被告2
    人之量刑刑度具體審酌如上，就其等違反義務程度、犯罪後
    態度、生活狀況及犯罪所生危險或損害等科刑審酌之情狀，
    業詳為記載；且被告2人於本院審理期間已達成和解，有和
    解書存卷可考（本院卷第57、61頁），並無上訴意旨所指2
    人尚未和解之情，是原審所為刑之量定，客觀上並未逾越法
    定刑度或濫用其裁量權限，核屬法院量刑職權之適法行使，
    難認有何不當。檢察官及被告王維楨上訴指摘原審量刑不當
    ，均無理由，應予駁回。
六、被告2人均未曾因故意犯罪受有期徒刑以上刑之宣告，有其
    等前案紀錄表在卷可查（本院卷第31至33頁），其等因一時
    失慮致犯本罪，偶罹刑典，惟雙方已達成和解，已如前述，
    本院認被告2人經此科刑教訓，當知所警惕而無再犯之虞，
    其等所受刑之宣告，以暫不執行為適當，均併宣告緩刑2年
    ，以啟自新。另為督促被告王維楨遵守和解條件，併依刑法
    第74條第2項第3款規定，命被告王維楨應於判決確定之日起
    1年內，依照和解書所載之金額，向被告陳品志給付16萬元
    。倘被告王維楨於本案緩刑期間，違反上開所定負擔情節重
    大，足認原宣告之緩刑難收其預期效果，而有執行刑罰之必
    要，依刑法第75條之1第1項第4款規定，得撤銷其緩刑之宣
    告，附此敘明。　
據上論斷，應依刑事訴訟法第368條，判決如主文。
本案經檢察官黃騰耀到庭執行職務。
中　　華　　民　　國　　110 　年　　8 　　月　　3 　　日
                  刑事第二十五庭審判長法  官 邱滋杉
                                      法  官 陳彥年
                                      法  官 文家倩
以上正本證明與原本無異。
不得上訴。
                                      書記官 桑子樑
中　　華　　民　　國　　110 　年　　8 　　月　　3 　　日
附錄：本案論罪科刑法條全文　　　　　　　　　　　　　　　
中華民國刑法第284條
因過失傷害人者，處1年以下有期徒刑、拘役或10萬元以下罰金
；致重傷者，處3年以下有期徒刑、拘役或30萬元以下罰金。